【裁判字號】    99,易,2639
【裁判日期】    991025
【裁判案由】    毒品危害防制條例
【裁判全文】
臺灣臺北地方法院刑事判決              99年度易字第2639號
公  訴  人  臺灣臺北地方法院檢察署檢察官
被      告  甲○○
上列被告因毒品危害防制條例案件，經檢察官提起公訴（99年度
毒偵字第2911號），本院判決如下：
    主  文
甲○○施用第二級毒品，累犯，處有期徒刑陸月，如易科罰金，
以新臺幣壹仟元折算壹日。扣案第二級毒品甲基安非他命壹包（
原淨重零點一一三零公克，取樣零點零零零二公克鑑驗用罄，驗
餘淨重零點一一二八公克）沒收銷燬之，甲基安非他命外包裝袋
壹個（重零點二公克）及玻璃球貳支均沒收。
    事  實
一、甲○○曾因施用毒品案件，經臺灣板橋地方法院90年度毒聲
    字第1903號裁定送觀察、勒戒後，因認無繼續施用毒品之傾
    向，於民國90年5 月22日執行完畢釋放出所，並經臺灣板橋
    地方法院檢察署檢察官以90年度毒偵字第2031號不起訴處分
    確定；旋因施用毒品案件，再經臺灣板橋地方法院90年度毒
    聲字第4351號裁定送觀察、勒戒後，因認有繼續施用毒品之
    傾向，再經同法院90年度毒聲字第4624號裁定令入戒治處所
    施以強制戒治，同案並提起公訴，經同法院以91年度易字第
    257 號刑事判決判處有期徒刑8 月確定，嗣同法院以91年度
    毒聲字第1558號裁定停止戒治，所餘戒治期間付保護管束，
    甲○○於91年7 月18日停止處分出所；另因偽造文書案件，
    經臺灣板橋地方法院90年度簡字第1860號刑事簡易判決判處
    有期徒刑3 月確定，並於90年9 月2 日、同年11月4 日犯施
    用第一級毒品案件，經臺灣板橋地方法院91年度訴字第2158
    號刑事判決判處有期徒刑8 月確定，前3 案經同院92年度聲
    字第536 號裁定應執行有期徒刑1 年5 月，甲○○即於91年
    7 月18日入監接續執行有期徒刑1 年5 月，至94年12月30日
    縮短刑期假釋出監，經臺灣宜蘭地方法院94年度聲字第881
    號裁定假釋期間付保護管束，保護管束期間至95年3 月26日
    屆滿，假釋未經撤銷，視為執行完畢。詎甲○○仍未戒除毒
    癮，屢犯施用第二級毒品案件：(1)於95年9 月28日犯施用第
    二級毒品之罪，經臺灣板橋地方法院以96年度訴字第202 號
    刑事判決判處有期徒刑4 月確定，並經同院96年度聲減字第
    632 號裁定減為有期徒刑2 月，於96年7 月23日縮刑期滿執
    行完畢；(2)於95年3 月26日犯施用第二級毒品之罪，經臺灣
    板橋地方法院96年度簡字第4704號刑事簡易判決判處有期徒
    刑4 月確定，於97年1 月31日易科罰金出監；(3)於96年11月
    10日上午9 時31分許為警採尿前96小時內某時施用第二級毒
    品，經臺灣板橋地方法院97年度簡字第1479號刑事簡易判決
    判處有期徒刑5 月確定，於97年11月10日縮刑期滿執行完畢
    （構成累犯）；(4)經臺灣板橋地方法院99年度簡字第1678號
    刑事簡易判決判處有期徒刑5 月確定；(5)經臺灣板橋地方法
    院99年度簡字第2810號刑事判決判處有期徒刑5 月確定；另
    因詐欺案件，經臺灣板橋地方法院99年度簡字第1703號刑事
    簡易判決判處有期徒刑3 月，並與前揭(4)、(5)所示2 罪，經
    臺灣板橋地方法院99年度聲字第2903號裁定應執行有期徒刑
    11月，易服旅行社會勞動時數2004小時，社會勞動履行期間
    3 年，目前執行中。
二、詎甲○○仍不知悔改，復於99年7 月30日晚間7 時許，在臺
    北市大安區大安森林公園之公廁內，以將第二級毒品甲基安
    非他命倒入自製玻璃球內，再以打火機點燃燒烤後吸其煙霧
    之方式，施用第二級毒品甲基安非他命。嗣經警於同年8 月
    1 日晚間8 時30分許，在甲○○任職管理員之臺北市○○區
    ○○路1 號金鼎大樓前，見其形跡可疑，遂上前攔檢，請甲
    ○○出示證件並取出隨身物品，甲○○遂自其牛仔褲左口袋
    內取出第二級毒品甲基安非他命1 包（原淨重0.1130公克，
    取樣0.0002公克鑑驗用罄，驗餘淨重0.1128公克，外包裝袋
    1 個重0.2 公克）及吸食用玻璃球2 支予警方扣案，再經警
    採集甲○○之尿液送臺灣尖端先進生技醫藥股份有限公司檢
    驗，確呈安非他命及甲基安非他命陽性反應，始悉上情。
三、案經臺北市政府警察局中山分局移請臺灣臺北地方法院檢察
    署檢察官偵查起訴。
    理  由
一、認定事實所憑之證據及理由：
  (一)前開犯罪事實，業據被告甲○○於警詢、偵訊及本院審理中
    坦承不諱（見99年度毒偵字第2911號卷第9 頁、第43頁、本
    院卷第30頁反面），又被告為警查獲後所採集之尿液，經以
    氣相層析質譜儀檢驗結果，呈甲基安非他命陽性反應，此有
    臺灣尖端先進生技醫藥股份有限公司濫用藥物檢驗報告附卷
    足憑（見99年度毒偵字第2911號卷第60頁），而被告為警查
    獲時所扣得之白色結晶體1 包（原淨重0.1130公克，取樣0.
    0002公克鑑驗用罄，驗餘淨重0.1128公克，外包裝袋1 個重
    0.2 公克），經以化學呈色法及氣相層析質儀分析法檢驗結
    果，確含第二級毒品甲基安非他命成分，有交通部民用航空
    局航空醫務中心毒品鑑定書在卷可考（見99年度毒偵字第29
    11號卷第68頁），復有甲基安非他命1 包及玻璃球2 支扣案
    可佐（見99年度毒偵字第2911號卷第10至14頁），綜上，堪
    認被告自白有前揭各項證據足佐，堪認與事實相符，可以採
    信。
  (二)又查被告曾因施用毒品案件，經臺灣板橋地方法院90年度毒
    聲字第1903號裁定送觀察、勒戒後，因認無繼續施用毒品之
    傾向，於90年5 月22日執行完畢釋放出所，並經臺灣板橋地
    方法院檢察署檢察官以90年度毒偵字第2031號不起訴處分確
    定；旋因施用毒品案件，再經臺灣板橋地方法院90年度毒聲
    字第4351號裁定送觀察、勒戒後，因認有繼續施用毒品之傾
    向，再經同法院90年度毒聲字第4624號裁定令入戒治處所施
    以強制戒治，同案並提起公訴，經同法院以91年度易字第25
    7 號刑事判決判處有期徒刑8 月確定，嗣同法院以91年度毒
    聲字第1558號裁定停止戒治，所餘戒治期間付保護管束，於
    91年7 月18日停止處分出所；被告並於90年9 月2 日、同年
    11月4 日犯施用第一級毒品案件，經臺灣板橋地方法院91年
    度訴字第2158號刑事判決判處有期徒刑8 月確定；詎甲○○
    仍未戒除毒癮，於95年9 月28日犯施用第二級毒品之罪，經
    臺灣板橋地方法院以96年度訴字第202 號刑事判決判處有期
    徒刑4 月確定，並經同院96年度聲減字第632 號裁定減為有
    期徒刑2 月，於96年7 月23日縮刑期滿執行完畢；又於95年
    3 月26日犯施用第二級毒品之罪，經臺灣板橋地方法院96年
    度簡字第4704號刑事簡易判決判處有期徒刑4 月確定，於97
    年1 月31日易科罰金出監等情，有臺灣高等法院被告前案紀
    錄表附卷可參（見本院卷第33至51頁）。按毒品危害防制條
    例於92年7 月9 日修正公布，自93年1 月9 日施行，其中第
    20條、第23條將施用毒品之刑事處遇程序，區分為「初犯」
    及「5 年內再犯」、「5 年後再犯」；依其立法理由之說明
    ：「初犯」，經觀察、勒戒或強制戒治後，應為不起訴處分
    或不付審理之裁定；經觀察、勒戒或強制戒治執行完畢釋放
    後，「5 年內再犯」者，因其再犯率甚高，原實施之觀察、
    勒戒及強制戒治既已無法收其實效，爰依法追訴或裁定交付
    審理。至於經觀察、勒戒或強制戒治執行完畢釋放後，「5
    年後再犯」者，前所實施之觀察、勒戒或強制戒治已足以遮
    斷其施用毒品之毒癮，為期自新及協助其斷除毒癮，仍適用
    「初犯」規定，先經觀察、勒戒或強制戒治之程序；從而依
    修正後之規定，僅限於「初犯」及「5 年後再犯」2 種情形
    ，始應先經觀察、勒戒或強制戒治程序；倘被告於5 年內已
    再犯，經依法追訴處罰，縱其第3 次（或第3 次以上）再度
    施用毒品之時間，在初犯經觀察、勒戒或強制戒治執行完畢
    釋放5 年以後，已不合於「5 年後再犯」之規定，且因已於
    「5 年內再犯」，顯見其再犯率甚高，原實施觀察、勒戒或
    強制戒治，已無法收其實效，即應依該條例第10條處罰（最
    高法院95年度第7 次刑事庭會議、97年度第5 次刑事庭先後
    著有決議可資參照）。是被告雖於前次強制戒治執行完畢釋
    放後5 年後始再犯本件施用毒品之罪，惟被告於5 年內已有
    再犯施用毒品罪之紀錄，揆諸前揭最高法院意旨，應認原實
    施觀察、勒戒或強制戒治，已無法收其實效，應依毒品危害
    防制條例第10條科以刑罰處罰。
  (三)綜上，本案事證明確，被告施用第二級毒品之犯行，洵堪認
    定，應依法論罪科刑。
二、核被告所為，係犯毒品危害防制條例第10條第2 項施用第二
    級毒品罪。其持有第二級毒品之低度行為為施用毒品之高度
    行為所吸收，不另論罪。再查，被告曾因施用毒品案件，經
    臺灣板橋地方法院97年度簡字第1479號刑事簡易判決判處有
    期徒刑5 月確定，於97年11月10日縮刑期滿執行完畢等情，
    有臺灣高等法院被告前案紀錄表在卷足徵（見本院卷第33至
    51頁），是被告於前次徒刑執行完畢後，5 年以內故意再犯
    本案有期徒刑以上之罪，為累犯，應依法加重其刑。爰審酌
    ：(一)被告曾因施用毒品而觸法，經2 次觀察勒戒、1 次強制
    戒治及多次徒刑執行完畢，竟仍不知戒除毒癮；(二)施用毒品
    非但戕害身心，亦可能因此危害社會秩序，損害非輕；(三)被
    告除有前述毒品前科外，近於98年12月9 日凌晨2 時許施用
    第二級毒品，經臺灣板橋地方法院99年度簡字第1678號刑事
    簡易判決判處有期徒刑5 月確定；又於99年1 月16日晚間7
    時許施用第二級毒品，經臺灣板橋地方法院99年度簡字第28
    10號刑事判決判處有期徒刑5 月確定；(四)惟念被告犯罪後坦
    承犯行，庭訊時態度良好，尚有妻小賴伊扶養等一切情狀，
    本院認為檢察官求刑尚屬過重，爰量處如主文所示之刑，並
    諭知易科罰金之刑，以示懲儆。
三、末查，扣案之白色結晶體1 包（原淨重0.1130公克，取樣0.
    0002公克鑑驗用罄，驗餘淨重0.1128公克），確含毒品危害
    防制條例第2 條第2 項第2 款所定第二級毒品甲基安非他命
    成分，業如前述，爰依毒品危害防制條例第18條第1 項前段
    之規定，宣告沒收銷燬之。又該包毒品之外包裝袋1 個（重
    0.2 公克）係被告保存毒品以利吸食所用之物，而扣案玻璃
    球2 支係被告用以裝盛毒品以點火燒烤吸食所用之物，均為
    被告所有供犯罪所用之物，業據被告供明在卷，爰依刑法第
    38條第1 項第2 款規定，併予宣告沒收之。
據上論斷，應依刑事訴訟法第284 條之1 、第299 條第1 項前段
，毒品危害防制條例第10條第2 項、第18條第1 項前段，刑法第
11條前段、第47條第1 項、第41條第1 項前段、第38條第1 項第
2 款，判決如主文。
本案經檢察官葉芳秀到庭執行職務。
中    華    民    國    99    年    10    月    25    日
                  刑事第六庭  法  官  林晏如
上正本與原本無異。
如不服本判決，應於判決送達後10日內，向本院提出上訴狀。
                              書記官  楊盈茹
中    華    民    國    99    年    10    月    26    日
附錄本案論罪科刑法條全文：
毒品危害防制條例第10條
施用第一級毒品者，處 6 月以上 5 年以下有期徒刑。
施用第二級毒品者，處 3 年以下有期徒刑。

司法院資訊處製作；財團法人民間司法改革基金會備份。
